【裁判字號】    95,台上,2422
【裁判日期】    950504
【裁判案由】    違反著作權法
【裁判全文】
最高法院刑事判決            九十五年度台上字第二四二二號
    上  訴  人  甲○○
                        街88.
                丙○○
                        之1
    共      同
    選任辯護人  薛銘鴻律師
                陳慶鴻律師
    上  訴  人  乙○○
                        23號.
    選任辯護人  李宜光律師
    上 列三 人
    共      同
    選任辯護人  俞兆年律師
    上  訴  人  丁○○
                        南巷7.
    選任辯護人  蘇建榮律師
    上  訴  人  戊○○
    選任辯護人  黃紹文律師
                徐美玉律師
                黃溫信律師
上列上訴人等因違反著作權法案件，不服台灣高等法院台南分院
中華民國九十四年九月二十七日第二審判決（九十二年度上訴字
第一四四八號，起訴案號：台灣台南地方法院檢察署九十一年度
偵字第九三二四、九八一二、九九一○、一○○九九、一○三五
二、一○九七九、一一○五○、一一二八七、一二○六七號），
提起上訴，本院判決如下：
    主  文
原判決關於甲○○、丙○○、乙○○、丁○○、戊○○部分撤銷
，發回台灣高等法院台南分院。
    理  由
本件原判決撤銷第一審關於上訴人甲○○、丙○○、乙○○、丁
○○、戊○○等人之科刑判決，改判依牽連犯之例從一重仍論處
甲○○、丙○○、乙○○、丁○○共同以犯意圖銷售而擅自以重
製之方法侵害他人之著作財產權之罪為常業罪刑；戊○○共同以
犯明知為侵害著作權之物而意圖營利而交付之方法侵害他人之著
作權之罪為常業罪刑，固非無見。
惟查：（一）有罪之判決書，須將認定之犯罪事實詳記於事實欄
，然後於理由內逐一說明其憑以認定之證據，使事實與理由兩相
一致，方為合法，倘事實已有敘及，而理由內未加說明，是為理
由不備，足以構成撤銷之理由。原判決事實欄一載稱上訴人甲○
○、丙○○、乙○○、丁○○，與已判決確定之黃榮堂、黃國晉
、陳建智等人，基於意圖銷售之犯意聯絡，自民國九十一年一月
間起，在所承租之台南縣永康市○○路二六九巷十五號廠房，共
同從事大規模中外音樂光碟（ＣＤ）、影音光碟（ＶＣＤ）、數
位多用途光碟（ＤＶＤ）、遊戲軟體光碟（ＧＡＭＥ）等產品之
違法重製，侵害如原判決附表<下稱附表>一、二、三、四、五、
六、七、八、九、十、十一、十二、十三所示之美商時代華納娛
樂公司（下稱華納公司）、日商新力電腦娛樂股份有限公司等多
家公司之著作權，並以之為常業等情；然於理由內對於附表一至
十三所示遭重製之光碟片內容，究屬著作權法所保護之何一種著
作，全未論述，復未說明其憑以認定該等著作為附表一至十三所
載之公司所享有著作財產權之證據，自屬理由欠備，而不足資為
論罪科刑之依據。（二）原判決於事實欄三認定上訴人戊○○與
通緝中之鄭昇輝，及已判決確定之蕭明哲等人，基於共同明知為
侵害著作權之物，意圖營利而交付，並以之常業之犯意聯絡，由
鄭昇輝、戊○○向甲○○等人訂購盜拷之光碟片，蕭明哲負責進
出貨，批發給已判決確定之謝省義等夜市攤販等情；主文欄亦宣
示戊○○「共同以犯明知為侵害著作權之物而意圖營利而交付之
方法侵害他人之著作權之罪為常業」罪名；然理由欄於論罪科刑
部分卻謂「戊○○所犯明知為侵害著作權之物而意圖營利而交付
之方法侵害他人著作權之罪為常業罪、意圖銷售而擅自以重製之
方法侵害他人之著作財產權之罪為常業罪間，有方法與結果之牽
連關係，應依牽連犯規定，從一情節較重之意圖銷售而擅自以重
製之方法侵害他人之著作財產權之罪為常業罪處斷」（見原判決
第十八頁第一至六行），致所載之理由與事實及宣示之主文，不
相適合，而有判決理由矛盾之違法。（三）修正前著作權法第九
十四條所謂：以犯第九十一條、第九十二條或第九十三條之罪為
常業者，係指專以觸犯該等法條之罪，為其日常生活之職業者而
言。故該法第九十四條為第九十一條、第九十二條或第九十三條
犯罪之加重態樣，性質上屬多數行為之集合犯，法律上擬制為一
罪，即學理上可稱之實質上一罪。其反覆從事之多數行為相互間
並不發生連續犯、牽連犯或想像競合犯裁判上一罪之問題。原判
決既謂上訴人甲○○、丙○○、乙○○、丁○○等所為，係犯「
以犯意圖銷售而擅自以重製之方法侵害他人之著作財產權之罪為
常業罪」；上訴人戊○○係犯「以犯明知為侵害著作權之物而意
圖營利而交付之方法侵害他人之著作權之罪為常業罪」。復謂「
上訴人等於同一時地，一行為而侵害華納公司等多家公司之著作
權，均為想像競合犯，應依刑法第五十五條之規定從較重之著作
權法第九十四條之常業侵害著作權罪論處」（見原判決第十八頁
第六至九行），其前後論敘之法律見解顯屬矛盾。以上或為上訴
意旨所指摘，或為本院得依職權調查之事項，應認原判決關於甲
○○、丙○○、乙○○、丁○○、戊○○部分有撤銷發回更審之
原因。
據上論結，應依刑事訴訟法第三百九十七條、第四百零一條，判
決如主文。
中    華    民    國  九十五  年    五    月    四    日
                      最高法院刑事第七庭
                          審判長法官  呂  潮  澤
                                法官  吳  昆  仁
                                法官  孫  增  同
                                法官  趙  文  淵
                                法官  吳      燦
      本件正本證明與原本無異
                                      書  記  官
中    華    民    國  九十五  年    五    月    九    日
                                                      Ｅ


司法院資訊處製作；財團法人民間司法改革基金會備份。
